【裁判字號】    95,訴,1798
【裁判日期】    950327
【裁判案由】    清償借款
【裁判全文】
臺灣臺北地方法院民事判決              95年度訴字第1798號
原      告  合作金庫銀行股份有限公司
法定代理人  戊○○
訴訟代理人  丁○○
被      告  丙○○
            甲○○○
訴訟代理人  乙○○
上列當事人間清償借款事件，本院於中華民國95年3月22日言詞
辯論終結，判決如下：
    主      文
被告應連帶給付原告新台幣貳佰玖拾柒萬伍仟元，及如附表所示
之利息及違約金。
訴訟費用由被告連帶負擔。
    事實及理由
一、原告主張：訴外人晉春企業股份有限公司（下稱晉春公司）
    先後於民國85年10月9日、同年12月18日邀同被告丙○○及
    甲○○○之亡父楊祺偉及另訴外人廖玉霞、林相杉、胡麗霞
    、楊茂如、楊誠如及楊王招治等人為連帶保證人，向原告借
    款新台幣（下同）4,000,000元，並約定借款期限、利息及
    違約金。詎料，被告未依約繳款，經屢向被告催討，均置之
    不理，尚餘如主文所示之本利及違約金迄未清償，為此依繼
    承及連帶保證契約請求被告連帶清償，並聲明：如主文所示
    。
二、被告則以：晉春公司係由楊茂如、楊誠如共同經營，負責人
    登記在楊茂如名下，當初因為晉春公司事業經營一帆風順，
    為提高生產力再擴廠，先後於85年10月9日、同年12月18日
    由負責人楊茂如以被告父親楊棋偉名義，向原告借款並以土
    地擔保設定抵押權。然晉春公司卻因經濟不景氣經營不善而
    倒閉，被告既非借款人亦非晉春公司之連帶保證人，故系爭
    借款與被告無涉。且楊棋偉過世後，被告及其他兄弟姊妹協
    議拋棄所有遺產，而由被告母親廖玉霞繼承。況本件擔保品
    之價值高於系爭借款，原告應直接拍賣債務人廖玉霞擔保土
    地清償借款或向其他連帶保證人追償等語，資為抗辯。並聲
    明：原告之訴駁回。
三、查，原告主張晉春公司以楊棋偉為連帶保證人向原告借款後
    未依約繳款，而使全部債務視為到期，尚餘如主文所示之本
    金、利息及違約金尚未清償。又楊棋偉於86年2月12日與死
    亡後，被告為其繼承人，且被告並未為向法院拋棄繼承之表
    示等情，業據其本票、連帶保證書、授信約定書、放款帳務
    紀錄明細表、分期攤還專用放款帳卡、繼承系統表等件為證
    ，且為被告所不爭執，堪信為真實。
四、兩造之爭點及論述：
    原告主張被告應依據繼承之法律關係，為其被繼承人楊棋偉
    就晉春公司擔任連帶保證人乙事，負擔連帶清償責任。被告
    既否認其應負擔清償之責，並以前揭情詞置辯，故本件之主
    要爭點厥為：(一)被告是否因與其他繼承人之協議，而無庸就
    楊棋偉之債務負擔清償責任？(二)原告是否應先拍賣抵押物，
    如不足清償時，方得向被告求償？現析述如后：
（一）關於被告是否無庸就其被繼承人楊棋偉之債務負擔連帶清
      償責任部分：
      按繼承人對於被繼承人之債務，負連帶責任。繼承人相互
      間對於被繼承人之債務，除另有約定外，按其應繼分比例
      負擔之。又繼承人得拋棄其繼承權。前項拋棄，應於知悉
      其得繼承之時起二個月內以書面向法院為之。並以書面通
      知因其拋棄而應為繼承之人。但不能通知者，不在此限。
      民法第1153條、民法第1174條分別定有明文。被告雖辯稱
      其與其他楊棋偉之被繼承人共同協議拋棄所有遺產，並由
      廖玉霞繼承，並已將本件擔保品登記於廖玉霞名下等情，
      並提出土地登記申請書、繼承系統表、遺產分配協議書、
      土地登記謄本、土地所有權狀等件為證。然拋棄繼承係為
      一要式行為，被告既未能於知悉其得繼承之時起，二個月
      內以書面向法院為拋棄繼承之表示，故自應認不生拋棄繼
      承之效力。被告既仍為楊棋偉之繼承人，自應就楊棋偉所
      負之債務，負連帶責任，不因其與其他繼承人私自協議之
      內容抑或將部分遺產登記於廖玉霞名下，遽認定已脫離繼
      承之法律關係。
（二）關於原告是否應先拍賣抵押物，如不足清償時，方得向被
      告求償：
      查，楊棋偉係擔任晉春公司之連帶保證人，雖其亦曾提供
      擔保品予原告，然原告非得須先執行供擔保之不動產後而
      不足清償時，方得向被告等人求償。況本件原告業已聲請
      拍賣抵押物，然該不動產之拍賣程序因尚未拍定，致原告
      之債權尚未受清償，故原告仍得提起本件訴訟訴請被告連
      帶清償。惟如在不動產拍賣程序中，嗣後將該擔保品拍賣
      後，而將拍賣所得價款交付或分配予原告，致原告之債權
      獲得清償時，則就清償部分，原告則不應再向被告聲請強
      制執行，附此敘明。
（三）末按消費借貸之借用人應於約定期限內，返還與借用物種
      類品質、數量相同之物，民法第478條前段定有明文；又
      所謂連帶保證，係指保證人與主債務人就債務之履行，對
      於債權人各負全部給付之責任者而言，是連帶保證債務之
      債權人得同時或先後向保證人為全部給付之請求（最高法
      院45年台上字第1426號判例、77年台上字第1772號判決參
      照）。再按遲延之債務，以支付金錢為標的者，債權人得
      請求依法定利率計算之遲延利息。但約定利率較高者，仍
      從其約定利率；當事人得約定債務人於債務不履行時，應
      支付違約金，民法第233條第1項、第250條第1項分別定有
      明文。訴外人晉春公司向原告借款未依約清償，經全部視
      為到期，尚積欠如主文所示之本金、利息及違約金迄未清
      償，而被告之繼承人楊棋偉為連帶保證人，依民法第1153
      條第1項規定，被告對於其父之債務，應負連帶責任，揆
      諸上開說明及規定，被告2人自應連帶負清償責任。
（四）綜上，被告所辨均不足採信，原告連帶保證契約及繼承之
      法律關係，請求被告連帶給付如主文所示之本金、利息及
      違約金為有理由，應予准許。
四、訴訟費用負擔之依據：民事訴訟法第85條第2項。
中    華    民    國    95    年     3    月    27    日
                    民事第四庭  法  官  黃柄縉
以上正本係照原本作成
如對本判決上訴，須於判決送達後20日內向本院提出上訴狀
中    華    民    國    95    年    3     月    27    日
                                書記官  楊湘雯
附表
┌──┬──────┬─────┬───┬───────────────────┐
│編號│計 息 本 金 │利息起算日│年利率│        違約金計息期間及利率          │
│    │            │          │      ├─────────┬─────────┤
│    │            │          │      │逾期在6個月以內者 │逾期超過6個月部分 │
│    │            │          │      │按原利率10%計算   │按原利率20%計算   │
├──┼──────┼─────┼───┼─────────┼─────────┤
│ 1  │  1,487,500 │ 89.08.10 │8.345%│89.09.10~89.03.09 │ 89.03.10~清償日  │
├──┼──────┼─────┼───┼─────────┼─────────┤
│ 2  │  1,487,500 │ 89.08.10 │8.345%│89.09.10~89.03.09 │ 89.03.10~清償日  │
└──┴──────┴─────┴───┴─────────┴─────────┘


司法院資訊處製作；財團法人民間司法改革基金會備份。
